臺灣高等法院刑事判決　　　　　　　　99年度上易字第2896號
上　訴　人　臺灣士林地方法院檢察署檢察官
被　　　告　黃君偉
上列上訴人因被告竊盜案件，不服臺灣士林地方法院99年度審易
字第1682號，中華民國99年11月11日第一審判決（起訴案號：臺
灣士林地方法院檢察署99年度偵緝第604號），提起上訴，本院
判決如下：
    主  文
原判決撤銷。
黃君偉犯竊盜罪，累犯，處有期徒刑拾月。
    事  實
一、黃君偉前因恐嚇取財等案件，經本院以93年度上訴字第3556
    號判處應執行有期徒刑2年；復因竊盜案件，經臺灣士林地
    方法院以93年度易字第998號判處有期徒刑2年，刑前強制工
    作3年，並經本院以94年度上易字第1053號判決上訴駁回確
    定；再因施用毒品案件，經臺灣士林地方法院以94年度易字
    第198號判處有期徒刑4月確定；上開3案件經減刑並合併更
    定應執行刑為有期徒刑3年確定，於民國98年1月17日假釋出
    監，同年8月1日期滿執行完畢。詎猶不知悔改，仍基於為自
    己不法所有之意圖，於98年12月14日8時至11時許，在臺北
    縣淡水鎮○○街○段56號5樓前，先以鑰匙撬開門鎖未果，遂
    以腳踹開該木門（未致損壞）而侵入陳騰輝上開住所（侵入
    住宅部分未據告訴），竊得陳騰輝所有之筆記型電腦2台、
    手機2支（其中1支手機序號為000000000000000）、手錶4支
    、硬碟1個、視訊鏡頭1個、手電筒1支、工具刀1支、鋼筆1
    支、太陽眼鏡1副、數位相機1台、甩棍1支、開山刀1把及錢
    筒1個（內有現金3000元）等物。嗣因黃君偉將其申設之門
    號0000000000號行動電話SIM卡插入上開序號為00000000000
    0000之手機使用，因而為警循線查獲，始知悉上情。
二、案經陳騰輝訴由臺北縣政府警察局（現改制為新北市政府警
    察局）淡水分局移送臺灣士林地方法院檢察署檢察官偵查起
    訴。
    理  由 
壹、證據能力
一、本件下列所引用之被告以外之人於警詢、偵查時之陳述，業
    據被告黃君偉於本院準備程序時同意作為證據（本院卷第13
    1頁反面），被告復未於言詞辯論終結前聲明異議，依刑事
    訴訟法第159條之5第2項、第1項規定，視為同意作為證據。
    本院並審酌上揭被告以外之人所為陳述作成之情況，均係出
    於自由意志，並無證明力顯然過低之情形，亦無顯不可信之
    情狀，認均適當，應皆有證據能力。
二、本院下列所引用卷內之文書證據、證物之證據能力部分，並
    無證據證明係公務員違背法定程序所取得，且檢察官、被告
    於本院亦均未主張排除下列文書證據、證物之證據能力，且
    迄本院言詞辯論終結前均未表示異議，本院審酌前揭文書證
    據、證物並無顯不可信之情況與不得作為證據之情形，依刑
    事訴訟法第158條之4反面解釋及第159條之4之規定，應認均
    有證據能力。
貳、實體部分
一、上揭事實，業據被告於偵查、原審審理時坦承不諱（99年度
    偵緝字第604號卷第19頁，原審卷第26頁反面），核與被害
    人陳騰輝於警詢之指述、偵查時之證述及證人陳秀華於偵查
    之證述相符（99年度偵字第3065號卷，第4至5、37至38、43
    至44頁），復有臺北縣政府警察局淡水分局中山路派出所受
    理刑事案件報案三聯單、受理各類案件紀錄表、手機光碟影
    本、翻拍畫面、通聯調閱查詢單等件在卷（同前卷第6至9、
    17至20頁）為憑，足認被告黃君偉上揭任意性自白與事實相
    符，應堪採信。本件事證明確，被告犯行洵堪認定，自應依
    法論科。
二、論罪部分
  (一)被告行為後，刑法第321條業於100年1月26日修正公布，並
    自100年1月28日施行。修正前該條（即舊法）第1項第1款之
    加重條件為「於夜間侵入住宅」，修正後該條款（即新法）
    所定之加重條件放寬為「侵入住宅」。倘依新法規定，則被
    告上開犯行，即應論以刑法第321條第1項第1款之加重竊盜
    罪，是比較新舊法之結果，新法並未有利於被告，依刑法第
    2條第1項前段規定，仍應適用修正前刑法第321條規定，認
    被告尚不構成該條之加重竊盜罪，而無庸變更檢察官之起訴
    法條。
  (二)核被告所為，係犯刑法第320條第1項之普通竊盜罪。又被告
    有上開事實欄一所示之前案紀錄及刑之執行，此有本院被告
    前案紀錄表可參，其於前案執行完畢後，5年內故意再犯本
    件有期徒刑以上之罪，為累犯，應依刑法第47條第1項之規
    定加重其刑。
三、撤銷改判理由
  (一)原審以被告犯行明確，予以論罪科刑，固非無見，惟：原
    法院未及為上開新舊法之比較，仍有未洽。又刑事審判旨
    在實現刑罰權之分配正義，故法院對於有罪被告之科刑，應
    符合罰刑相當之原則，使輕重得宜，罰當其罪，此所以刑法
    第57條明定科刑時，應審酌一切情狀，尤應注意該條所列10
    款事項，以為科刑輕重之標準，並賦予法院以裁量權，以求
    個案裁判之妥當性。又刑之量定，固為實體法上賦予法院得
    為自由裁量之事項，但此項職權之行使，仍應受比例原則、
    平等原則、罪刑相當原則之支配，審酌刑法第57條所列各款
    應行注意事項及一切情狀為之，使輕重得宜，罰當其罪，以
    符合法律授權之目的，此即所謂自由裁量權之內部界限（最
    高法院96年度臺上字第2357號、97年度臺上字第6874號判決
    意旨參照）。觀諸原判決於量刑時固有衡酌被告黃君偉坦然
    認錯，並當庭承諾願依其能力賠償被害人之損失，被害人亦
    同意依被告之家庭狀況予以從輕量刑等情，惟告訴人於本院
    則指稱：之前在開庭時被告有說要和解，伊也有留伊的資料
    給被告，但是被告都沒有與伊連絡，被告是累犯，只有判半
    年，伊認為太輕了等情（本院卷第50頁反面），對照被告於
    本院供承：案發時伊沒有工作，剛出獄，伊國中畢業，伊有
    簽和解書，但沒有賠錢，因當時快通緝等語（本院卷第140
    頁），顯見被告並未坦然面對追訴，仍存僥倖心理，因自知
    將遭到通緝，即逃避自身賠償責任，並未確實依約賠償被害
    人，迄本院開庭時雖仍表示出獄後將盡力賠償被害人，然核
    被告尚有多年刑期待執行，其空泛承諾顯難予被害人立即之
    補償，從而，原法院未及審酌被告嗣後並未確實賠償之態度
    ，以被告當庭承諾願依其能力賠償被害人之損失作為量刑之
    依據，揆諸前揭說明，即欠缺妥適性。因認檢察官以此提起
    上訴，指摘原判決不當，為有理由，自應由本院將原判決予
    以撤銷改判。
  (二)爰審酌被告前有竊盜、強盜、強制猥褻、毒品等累累前科，
    顯示素行不佳，此有本院被告前案紀錄表在卷可稽，猶不知
    悔改而再犯本案，其不思以正途獲取財物，欠缺法紀觀念，
    視他人財產權益如無物，且隨機尋找行竊對象，更以侵入住
    宅之手段行竊，嚴重侵犯居住安全，致人人自危，對社會治
    安危害甚鉅，不宜輕縱，兼衡被告經查獲後自知事證明確，
    未為無謂辯解而坦承犯行，尚見悔意，然迄今未對被害人進
    行實質補償，致被害人期待落空，難以平復被害人所受精神
    及財產損害之犯後態度等一切情狀，量處如主文第二項所示
    之刑，以資懲儆。
據上論斷，應依刑事訴訟法第369條第1項前段、第364條、第299
條第1項前段、刑法第2條第1項前段、第320條第1項、第47條第1
項，刑法施行法第1條之1，判決如主文。
本案經檢察官劉異海到庭執行職務。
中    華    民    國   100    年    10    月    27    日
                  刑事第八庭審判長法  官  林恆吉
                                  法  官  劉嶽承
                                  法  官  王偉光
以上正本證明與原本無異。
不得上訴。
                                  書記官  陳盈璇
中    華    民    國   100    年    10    月    27    日
附錄：本案論罪科刑法條全文                              
中華民國刑法第320條
（普通竊盜罪、竊佔罪）
意圖為自己或第三人不法之所有，而竊取他人之動產者，為竊盜
罪，處5 年以下有期徒刑、拘役或 5 百元以下罰金。
意圖為自己或第三人不法之利益，而竊佔他人之不動產者，依前
項之規定處斷。
前二項之未遂犯罰之。